臺灣臺中地方法院小額民事判決
110年度沙小字第1143號
原      告  楊祐盛  
兼 上 一人 
訴訟代理人  阮麗心  
被      告  蔡庭瑜  
上列當事人間請求損害賠償事件，經本院於民國111年8月10日言
詞辯論終結，判決如下：
    主      文
被告應給付原告甲○○新臺幣壹萬壹仟元，及自民國一一○年十二
月一日起至清償日止，按週年利率百分之五計算之利息。
被告應給付原告乙○○新臺幣肆萬元，及自民國一一○年十二月一
日起至清償日止，按週年利率百分之五計算之利息。
訴訟費用新臺幣壹仟元由被告負擔。
本判決第一項得假執行。但被告如以新臺幣壹萬壹仟元為原告甲
○○預供擔保後，得免為假執行。
本判決第二項得假執行。但被告如以新臺幣肆萬元為原告乙○○預
供擔保後，得免為假執行。
    事實及理由
壹、程序方面：
一、按當事人喪失訴訟能力或法定代理人死亡或其代理權消滅者
    ，訴訟程序在有法定代理人或取得訴訟能力之本人，承受其
    訴訟以前當然停止；第168條至第172條及前條所定之承受訴
    訟人，於得為承受時，應即為承受之聲明；當事人不聲明承
    受訴訟時，法院亦得依職權，以裁定命其續行訴訟，民事訟
    法第170條、第175條第1項、第178條分別定有明文。經  查
    ，被告係民國00年00月00日出生，有個人戶籍資料在卷可稽
    ，而原告於110年11月15日具狀提起本件訴訟時，被告尚未
    成年，應由其父母為其法定代理人，嗣因被告年滿20歲而成
    年，其父母之法定代理權消滅，業經被告於111年3月8日具
    狀聲明承受訴訟，有「民事聲明承受訴訟狀」在卷可按（見
    本院卷第53頁），於法核無不合，合先敘明。　
二、次按訴狀送達後，原告不得將原訴變更或追加他訴，但請求
    之基礎事實同一者，不在此限，民事訴訟法第255條第1項第
    2款定有明文，依同法第436條之23、第436條第2項規定於小
    額程序準用之。復查，原告起訴時，原僅列1名原告甲○○
　　並主張：被告於110年3月27日22時許前往原告甲○○位在臺中
    市○○區○○路00號住處商借物品，期間見原告甲○○所有皮包（
    內有現金新臺幣〈下同〉11,000元，及原告甲○○之子乙○○申設
    臺灣銀行帳戶之提款卡1張）置於桌面上，竟徒手竊取該皮
    包後逃離現場。且被告於同年月28日3時24分許，在位於臺
    中市○○區○○路0段000號之全家便利商店神岡和睦門市內設置
    ATM自動櫃員機，持前揭臺灣銀行提款卡提領20,000元。及
    被告於同年月28日4時15分許，在位於臺中市○○區○○街00○00
    號之統一便利商店興中街門市外，先將前揭臺灣銀行提款卡
    交予訴外人林姓少年，再由訴外人林姓少年於同日4時33分
    許在上址統一便利商店興中街門市內設置ATM自動櫃員機，
    持前揭臺灣銀行提款卡提領20,000元交予被告。為此爰依民
    法第184條規定訴請被告賠償51,000元等情（見本院卷第15
    至23頁、第61至63頁），嗣後，原告於111年5月3日及同年8
    月10日本院言詞辯論期日陳稱：因被告利用前揭臺灣銀行提
    款卡提領20,000元、20,000元，係原告甲○○之子乙○○申設臺
    灣銀行帳戶內款項，為原告甲○○之子乙○○所有，故追加原告
    乙○○等情（見本院卷第61至63頁、第75至78頁），核屬訴之
    追加，且其請求之基礎事實同一，亦不甚礙被告之防禦及訴
    訟之終結，合於前開規定，應予准許。　
三、被告經合法通知，未於最後言詞辯論期日到場，核無民事訴
    訟法第386條各款所列情形，應依原告之聲請，由其一造辯
    論而為判決。
貳、實體方面：　　　
一、原告主張：（一）被告於110年3月27日22時許前往原告甲○○
    位在臺中市○○區○○路00號住處商借物品，期間見原告甲○○所
    有皮包（內有現金11,000元，及原告乙○○申設臺灣銀行帳戶
    之提款卡1張）置於桌面上，竟徒手竊取該皮包後逃離現場
    。且被告於同年月28日3時24分許，在位於臺中市○○區○○路0
    段000號之全家便利商店神岡和睦門市內設置ATM自動櫃員機
    ，持前揭原告乙○○申設臺灣銀行帳戶之提款卡提領20,000元
    。及被告於同年月28日4時15分許，在位於臺中市○○區○○街0
    0○00號之統一便利商店興中街門市外，先將前揭原告乙○○申
    設臺灣銀行帳戶之提款卡交予訴外人林姓少年，再由訴外人
    林姓少年於同日4時33分許在上址統一便利商店興中街門市
    內設置ATM自動櫃員機，持前揭原告乙○○申設臺灣銀行帳戶
    之提款卡提領20,000元交予被告。（二）被告所為前開不法
    行為，業經本院以110年度沙簡字第511號刑事簡易判決「丙
    ○○犯竊盜罪，處拘役伍拾日，如易科罰金，以新臺幣壹仟元
    折算壹日；又犯以不正方法由自動付款設備取財罪，處拘役
    貳拾日，如易科罰金，以新臺幣壹仟元折算壹日；又共同犯
    以不正方法由自動付款設備取財罪，處拘役肆拾日，如易科
    罰金，以新臺幣壹仟元折算壹日。應執行拘役壹佰日，如易
    科罰金，以新臺幣壹仟元折算壹日。未扣案之犯罪所得新臺
    幣伍萬壹仟元沒收，於全部或一部不能沒收或不宜執行沒收
    時，追徵其價額。」確定，為此爰依民法第184條規定提起
    本件訴訟等語。並聲明：（一）被告應給付原告甲○○11,000
    元，及自起訴狀繕本送達被告之翌日（即110年12月1日）起
    至清償日止按週年利率百分之5計算之利息。（二）被告應
    給付原告乙○○40,000元，及自起訴狀繕本送達被告之翌日（
    即110年12月1日）起至清償日止按週年利率百分之5計算之
    利息。
二、被告未於最後言詞辯論期日到場，亦未提出準備書狀作何聲
    明或陳述。
三、本院之判斷：
（一）原告主張：被告於110年3月27日22時許前往原告甲○○位在
      臺中市○○區○○路00號住處商借物品，期間見原告甲○○所有
      皮包（內有現金11,000元，及原告乙○○申設臺灣銀行帳戶
      之提款卡1張）置於桌面上，竟徒手竊取該皮包後逃離現
      場。且被告於同年月28日3時24分許，在位於臺中市○○區○
      ○路0段000號之全家便利商店神岡和睦門市內設置ATM自動
      櫃員機，持前揭原告乙○○申設臺灣銀行帳戶之提款卡提領
      20,000元。及被告於同年月28日4時15分許，在位於臺中
      市○○區○○街00○00號之統一便利商店興中街門市外，先將
      前揭原告乙○○申設臺灣銀行帳戶之提款卡交予訴外人林姓
      少年，再由訴外人林姓少年於同日4時33分許在上址統一
      便利商店興中街門市內設置ATM自動櫃員機，持前揭原告
      乙○○申設臺灣銀行帳戶之提款卡提領20,000元交予被告。
      而被告所為前開不法行為，業經本院以110年度沙簡字第5
      11號刑事簡易判決「丙○○犯竊盜罪，處拘役伍拾日，如易
      科罰金，以新臺幣壹仟元折算壹日；又犯以不正方法由自
      動付款設備取財罪，處拘役貳拾日，如易科罰金，以新臺
      幣壹仟元折算壹日；又共同犯以不正方法由自動付款設備
      取財罪，處拘役肆拾日，如易科罰金，以新臺幣壹仟元折
      算壹日。應執行拘役壹佰日，如易科罰金，以新臺幣壹仟
      元折算壹日。未扣案之犯罪所得新臺幣伍萬壹仟元沒收，
      於全部或一部不能沒收或不宜執行沒收時，追徵其價額。
      」確定等情，並提出本院110年度沙簡字第511號刑事簡易
      判決影本為證，且經本院依職權調閱本院110年度沙簡字
      第511號刑事卷宗審閱無訛，而被告經合法通知，未於最
      後言詞辯論期日到場，亦未提出書狀作何聲明或陳述以供
      審酌，是以，本院依調查證據之結果，堪信原告之主張為
      真正。
（二）按因故意或過失，不法侵害他人之權利者，負損害賠償責
      任。故意以背於善良風俗之方法，加損害於他人者亦同，
      民法第184條第1項定有明文。次按數人共同不法侵害他人
      之權利者，連帶負損害賠償責任。不能知其中孰為加害人
      者亦同。造意人及幫助人，視為共同行為人，民法第185
      條亦有明定。復按數人共同為侵權行為致加害於他人時，
      本各有賠償其損害全部之責（最高法院17年上字第107號
      民事裁判意旨參照）。查被告竊取原告甲○○所有皮包（內
      有現金11,000元，及原告乙○○申設臺灣銀行帳戶之提款卡
      1張），並持前揭原告乙○○申設臺灣銀行帳戶之提款卡在
      上址ATM自動櫃員機提領20,000元，且將前揭原告乙○○申
      設臺灣銀行帳戶之提款卡交予訴外人林姓少年，再由訴外
      人林姓少年在上址ATM自動櫃員機，持前揭原告乙○○申設
      臺灣銀行帳戶之提款卡提領20,000元交予被告，致原告甲
      ○○受有財產上損害11,000元，及原告乙○○受有財產上損害
      40,000元，揆諸前開說明，被告對於原告2人所受上開財
      產上損害，負有賠償全部損害之責。從而，原告2人請求
      被告應各賠償其所受財產上損害11,000元、40,000元，洵
      屬有據，應予准許。
（三）另按給付有確定期限者，債務人自期限屆滿時起，負遲延
      責任；給付無確定期限者，債務人於債權人得請求給付時
      ，經其催告而未為給付，自受催告時起，負遲延責任。其
      經債權人起訴而送達訴狀，或依督促程序送達支付命令，
      或為其他相類之行為者，與催告有同一之效力，民法第22
      9條第1項、第2項分別定有明文。又按遲延之債務，以支
      付金錢為標的者，債權人得請求依法定利率計算之遲延利
      息。但約定利率較高者，仍從其約定利率；應付利息之債
      務，其利率未經約定，亦無法律可據者，週年利率為百分
      之5，民法第233條第1項、第203條亦分別明定。查原告2
      人對被告之侵權行為損害賠償債權，核屬無確定期限之給
      付，既經原告2人提起本件民事訴訟，且起訴狀繕本業於1
      10年11月30日合法送達被告，有本院送達證書在卷可佐，
      則被告迄未給付，應負遲延責任，是以，原告2人請求自
      起訴狀繕本送達被告之翌日即110年12月1日起至清償日止
      ，按週年利率百分之5計算之法定遲延利息，核無不合，
      應予准許。
（四）綜上所述，原告2人依據侵權行為損害賠償之法律關係，
      請求被告應給付原告甲○○11,000元，及自起訴狀繕本送達
      被告之翌日（即110年12月1日）起至清償日止按週年利率
      百分之5計算之利息，及被告應給付原告乙○○40,000元，
      及自起訴狀繕本送達被告之翌日（即110年12月1日）起至
      清償日止按週年利率百分之5計算之利息，均有理由，應
      予准許。
四、本件依民事訴訟法第436條之20規定，應依職權宣告假執行
    。另依民事訴訟法第436條之23、第436條、第392條第2項規
    定，依職權酌定相當之擔保金額，宣告被告預供擔保而免為
    假執行。
五、本件依民事訴訟法第78條、第436條之19條第1項規定，確定
    其訴訟費用額為第一審裁判費1,000元，應由被告負擔。
中　　華　　民　　國　　111 　年　　8 　　月　　24　　日
                  沙鹿簡易庭  法  官  賴秀雯
以上正本係照原本作成。
如不服本判決，應於送達後20日內，以判決違背法令為理由，向
本院提出上訴狀並表明上訴理由（上訴理由應表明一、原判決所
違背之法令及其具體內容；二、依訴訟資料可認為原判決有違背
法令之具體事實），如於本判決宣示後送達前提起上訴者，應於
判決送達後20日內補提上訴理由書（須附繕本）。如委任律師提
起上訴者，應一併繳納上訴審裁判費。
中　　華　　民　　國　　111 　年　　8 　　月　　24　　日
　　　　　　　　　　　　　　　書記官  陳任鈞